【裁判字號】    90,訴,59
【裁判日期】    901003
【裁判案由】    偽造文書
【裁判全文】
臺灣臺南地方法院刑事判決                              九十年度訴字第五九號
    公  訴  人  臺灣台南地方法院檢察署檢察官
    被      告  乙○○
    選任辯護人  卓平仲
右列被告因偽造文書案件，經檢察官提起公訴（八十九年度偵字第一二三五九號），
本院判決如左：
    主  文
乙○○無罪。
    理  由
一、公訴意旨略以：被告乙○○明知甲○○（原名陳阿仙）並未委託其向中華電信股
    份有限公司（下稱中華電信）申請室內電話，竟於民國（下同）八十五年五月二
    十三日，持甲○○於八十四年間所遺失之身分證，並盜刻甲○○之印章，向中華
    電信申請（０六）0000000、0000000、0000000，及00
    00000號等四線電話並在申請單上偽填陳阿仙之署名並蓋用陳阿仙之印章，
    致中華電信誤信其受陳阿仙之委託而核准以上開門號之線路供陳阿仙使用，足以
    生損害於陳阿仙及中華電信。嗣經陳阿仙發現並通知中華電信後，而查獲上情，
    因認被告乙○○涉有刑法第二百十六條、第二百十條之行使偽造私文書罪嫌。
二、按犯罪事實應依證據認定之，無證據不得推定其犯罪事實，刑事訴訟法第一百五
    十四條定有明文。又認定不利於被告之事實，應依積極證據，苟積極證據不足為
    不利於被告事實之認定時，即應為有利於被告之認定，更不必有何有利之證據；
    如未能發現相當證據，或證據不足以證明時，自不能以推測或擬制之方法，以為
    犯罪事實之裁判基礎，是不能證明被告犯罪者，即應諭知無罪之判決，最高法院
    三十年上字第八一六號判例、三十年上字第一二八號判例、四十年台上字第八六
    號判例可資參照。次按過失行為之處罰，以有特別規定者為限；行為人對於構成
    犯罪事實之事實，雖遇見其能發生而確信其不發生者，以過失論，刑法第十二條
    第二項、第十四條第二項定有明文。
三、本件公訴人認被告乙○○涉有刑法上行使偽造私文書罪嫌，無非以被告係經營通
    訊業者，但代辦電話時卻未要求對方寫下委託書，足認其主觀上有偽造文書之未
    必故意資為論據。訊據被告堅決否認有為右揭行使偽造文書犯行，辯稱：伊純粹
    是因為接受客戶口頭上委託，當時印章也是客戶拿給伊去代辦電話的申請，伊對
    該客戶並非陳阿仙本人一事並不知情，況且委託電話代辦一事也並不一定要本人
    來申請等語。惟按：（一）犯罪事實應依證據認定之，刑事訴訟法第一百五十四
    條定有明文，亦即關於刑罰法規構成要件事實，應採嚴格證明，而不得僅以臆測
    或個人主觀之推測作為認定犯罪事實之基礎，換句話說，在三段論法中，大前提
    需限於法規或放之四海皆準之經驗法則始足當之。是本件公訴人僅以被告係通訊
    業者而推測被告有偽造文書之未必故意，在缺乏其他證據資料之輔助下，自不得
    逕以該「推測之詞」（亦即通訊業者未要求客戶寫委託書即具備偽造文書之未必
    故意）獨立作為大前提，況參酌目前實務上，代辦電話之委託，其委託依照民法
    上規定，亦非必以書面為之，是此與所謂經驗法則亦大相逕庭，故自不得據此推
    論被告之代辦行為該當行使偽造文書犯行。（二）次按，縱使被告於接受代辦之
    委託時，察覺該身分證與委託人本人相貌並不相符，但其主觀上雖有懷疑，而預
    見該人恐非本人來委託，但他方面，被告又確信該客戶或是受本人委託來辦理電
    話之申裝，則其主觀上犯意亦僅成立過失，是在法無明文處罰過失偽造行為時，
    當不成立犯罪。（三）復查，並無其他證據足證被告明知該身分證係遭竊盜而得
    ，自難遽以推認被告涉有偽造文書罪嫌。此外，本件復查無其他積極證據足資證
    明被告確有前揭偽造文書之犯行，應認其犯罪尚屬不能證明，自應為無罪之諭知
    。
據上論斷，應依刑事訴訟法第三百零一條第一項，判決如主文。
本案經檢察官宋宗儀到庭執行職務
中      華      民      國      九十      年      十      月   三       日
                                  臺灣臺南地方法院刑事第五庭
                                          法  官
右正本證明與原本無異。
如不服本判決，應於判決送達後十日內，向本院提出上訴狀。
                                          書記官
中      華      民      國            年    十    月  三    日


司法院資訊處製作；財團法人民間司法改革基金會備份。
